臺灣高雄地方法院刑事判決　　　　　　 96年度交訴字第131號
公　訴　人　臺灣高雄地方法院檢察署檢察官
被　　　告　乙○○
上列被告因公共危險等案件，經檢察官提起公訴（96年度偵緝字
第1576號），本院判決如下：
    主  文
乙○○犯業務過失傷害罪，處有期徒刑陸月，如易科罰金，以銀
元參佰元即新臺幣玖佰元折算壹日；減為有期徒刑參月，如易科
罰金，以銀元參佰元即新臺幣玖佰元折算壹日。又犯肇事致人傷
害逃逸罪，處有期徒刑拾月，減為有期徒刑伍月，如易科罰金，
以銀元參佰元即新臺幣玖佰元折算壹日。應執行有期徒刑柒月，
如易科罰金，以銀元參佰元即新臺幣玖佰元折算壹日。
    事  實
一、乙○○先前未曾考領有任何駕駛執照，惟其係營業小客車司
    機，平日以駕駛計程車載客為業，為從事駕駛業務之人，其
    於民國94年10月7 日23時45分許，駕駛車牌號碼ZD-098號營
    業小客車，沿著高雄縣仁武鄉灣內四巷由北往南（起訴書誤
    載為由南往北）方向行駛，應注意行經閃紅燈號誌路口，應
    減速接近，先停止於交岔路口前，讓幹道車優先通行後，認
    為安全時方得續行，而依當時天候晴，夜間有照明，視距良
    好，路面乾燥、無缺陷、無障礙物，並無不能注意之情事，
    竟疏未注意及此，仍貿然前行，斯時，適有甲○○騎乘車牌
    號碼H3F-099 號重型機車，沿著高雄縣仁武鄉○○路由西向
    東方向行駛，應注意行經閃黃燈號誌路口，應減速通過，並
    保持隨時可以剎車狀態，亦疏未注意，而以時速60至70公里
    之速度前行，當雙方行經高雄縣仁武鄉○○路80號時，2 車
    發生碰撞，致甲○○人車倒地，並因而受左側顴骨骨折、右
    大腿及右小腿挫傷等之傷害。詎乙○○，明知甲○○人車倒
    於路旁，竟基於肇事逃逸之犯意，未對甲○○施以救護，即
    沿著灣內四巷往鳳仁路方向逃逸，嗣經丙○○提供車牌號碼
    ，經警循線查獲上情。
二、案經甲○○訴由高雄縣政府警察局仁武分局報請臺灣高雄地
    方法院檢察署檢察官偵查起訴。
    理　由
壹、程序方面
一、按「被告以外之人於審判外之言詞或書面陳述，除法律有規
    定者外，不得做為證據」、「被告以外之人於檢察事務官、
    司法警察官或司法警察調查中所為之陳述，與審判中不符時
    ，其先前之陳述具有較可信之特別情況，且為證明犯罪事實
    存否所必要者，得為證據」，刑事訴訟法第159條、第159條
    之2 分別定有明文。是被告以外之人於警詢時所為之陳述，
    性質上雖係傳聞證據，惟既以刑事訴訟法第229 條至231 條
    規定司法警察官、司法警察具有調查犯罪嫌疑人犯罪情形及
    蒐集證據等職權，若其等所作之筆錄毫無例外地全無證據能
    力，亦非所宜。再者，如被告以外之人於檢察事務官、司法
    警察調查中之陳述，係在可信之特別情況下所為，且為證明
    犯罪事實之存否所必要，而於審判程序中，發生事實上無從
    為直接審理之原因時，仍不承認該陳述之證據適格，即有違
    背實體真實發見之訴訟目的。經查：證人即告訴人甲○○於
    警詢中所陳，雖被告對其證據能力表示異議，然衡諸該警詢
    筆錄係在查獲本案被告之前所製作，且員警係依據證人甲○○及現場目擊之人即證人丙○○所為證述內容，據以循線查
    獲本件犯行，是證人甲○○於警詢時所為證述，除距離本案
    查獲時間甚近，記憶應最為清晰可靠，且在查獲本案被告犯
    行前，證人實無甘冒受訴追之可能，恣意誣指被告之犯行，
    亦無可能受外力干擾、威嚇或利誘而故為被告不利之證述；
    又核甲○○於本院審理中所為之證述，多以其不記得或不知
    而為證述，顯因車禍事件後造成震憾及衝擊，致其無法詳陳
    當時發生之情景，是證人甲○○之先前警詢中之證述，自足
    認具有較為可信之特別情況。依刑事訴訟法第159 條之3 規
    定，其警詢中所為證述，因有前述特別可信之狀況，自應具
    有證據能力，合先敘明。
二、被告否認證人丙○○於警詢所為陳述之證據能力，因證人丙○○之證述，係屬被告以外之人於審判外之陳述，其復經檢
    察官聲請到庭為證，於審判中所為之證述核與其於警詢時所
    為陳述大致相同，是依刑事訴訟法第159 條之2 規定，不具
    有證據能力。
三、被告同意證人林素香於警詢中所為之陳述，及高雄榮民總醫
    院診斷證明書、交通事故現場圖、交通事故調查報告表(一)、
    (二)、高雄市計程車業契約書各1 份等書證，均得作為證據，
    本院審酌前開證人於警詢中所為陳述及前開書面作成時之狀
    況，俱認為適當，依刑事訴訟法第159 條之5 第1 項，應均
    有證據能力。
貳、實體方面
一、訊據被告固不否認伊係於上開日時駕駛車牌號碼ZD-098號營
    業小客車，並於行經高雄縣仁武鄉○○路與灣內四巷之交岔
    路口，即澄觀路80號前時，與騎乘車牌號碼H3F-099 號重型
    機車之甲○○發生碰撞，甲○○並因而人車倒地，受有上開
    之傷害，被告並駕事逃逸之事實，惟矢口否認有上開業務過
    失傷害之犯行，辯稱：伊行經交岔路口時，伊係行駛於澄觀
    路欲紅燈左轉至灣內四巷，並非自灣內四巷駛出，又當時係
    告訴人甲○○車速很快闖紅燈撞倒伊，伊係被撞，伊懷疑甲○○有喝酒，伊並無過失云云。
二、經查：
　(一)上開被告業務過失傷害及肇事逃逸之犯行，業經證人甲○○
    證述綦詳，核與證人丙○○之證述大致相符，被告亦不否認
    確有肇事逃逸之犯行，此外並有卷附高雄榮民總醫院診斷證
    明書、交通事故現場圖、道路交通事故調查報告表(一)、(二)各
    1 紙、現場蒐證照片7 張、利寧計程車有限公司之高雄市政
    府營利事業登記證影本1 紙、高雄市計程車業契約書、吳清
    龍之職業登記證、車籍作業系統查詢認可資料各1 份可稽。
  (二)被告雖以前揭前詞置辯，惟據證人丙○○於本院審理時證稱
    ：當時我行駛於澄觀路上面，騎在被害人（指證人甲○○）
    的後面停等紅綠燈，綠燈時被害人往前騎，被害人騎到灣內
    四巷時就發生車禍，我看到肇事者（指被告）有下來看被害
    人，當時被害人躺在地上，之後肇事者就上車往前開走，撞
    被害人的是計程車，該計程車在我們的左側，我們直行的方
    向是往義守大學，計程車是從灣內四巷出來，等我抬頭時，
    兩車已經發生擦撞，機車已經倒地，倒在計程車右側車身處
    ，發生車禍的時候有閃光號誌，但不知道是閃紅燈還是閃黃
    燈，我並沒有聞到被害人甲○○有酒味等語（見本院卷第53
    、54、56頁）。是依證人丙○○證述，足見渠及證人甲○○
    均係由澄觀路西向東往義守大學方向行駛，渠騎乘於甲○○
    之後，被告所駕駛之計程車則係由渠等行駛方向之左側駛出
    ，即由灣內四巷由北往南方向行駛，兩車係在灣內四巷與澄
    觀路之交岔路口發生碰撞，當時交岔路口號誌係閃光號誌，
    而非紅燈號誌，此核與卷附之現場圖及交通事故調查報告表
    (一)所示之路線及號誌均相符；復由證人丙○○證述兩車撞擊
    後，機車係倒在計程車之右側車身前之情，亦與卷附交通事
    故調查報告表(一)所示兩車車輛撞擊部位分別為汽車之右側車
    身及機車之前車頭，及卷附照片顯示上開計程車之右側側身
    確有受損之撞擊情形相符，足見證人丙○○之前開證述非虛
    ；且證人丙○○與被告並無夙怨，自無誣指當時被告行駛之
    路線及當時交岔路口號誌之必要，亦無須歷次證述被告確有
    涉犯過失傷害及肇事逃逸罪嫌之必要。從而被告辯稱伊係紅
    燈左轉，遭闖紅燈之甲○○撞擊，甲○○應有喝酒云云，既
    與目擊證人丙○○之證述、上開卷附現場圖及交通事故調查
    報告表所載之情相異，所辯應係臨訟卸責之詞，要無足採。
  (三)又依卷附交通事故現場圖及交通事故調查報告表(一)所載（見
    警卷第20頁），肇事地點為交岔路口，被告車行方向為閃光
    紅燈，證人甲○○車行方向為閃光黃燈。按汽車行駛至交岔
    路口，應遵守燈光號誌之指示，道路交通安全規則第102 條
    第1 項第1 款定有明文。又閃光黃燈表示「警告」，車輛應
    減速接近，注意安全，小心通過；閃光紅燈表示「停車再開
    」，車輛應減速接近，先停止於交岔路口前，讓幹道車優先
    通行後認為安全時，方得續行；此觀道路交通標誌標線號誌
    設置規則第211 第1 項自明。被告與證人甲○○於上開時地
    駕駛車輛，自應遵守上開規定。而由卷附交通事故調查報告
    表(一)所示，當時情形為天候晴、夜間有照明光線、柏油路、
    路面狀況乾燥、無缺陷、無障礙物，且視距良好，被告並無
    不能注意之情事，其竟疏未注意停車再開讓幹道車優先通行
    後認為安全時，再續行前駛，致與行經幹道之甲○○所騎乘
    之機車發生撞擊，致甲○○人、車倒地，造成甲○○受有如
    前述之傷害，是被告之駕車行為顯有過失，且被告過失駕車
    肇事行為與甲○○之傷害結果間，具有相當因果關係。
  (四)至於證人甲○○騎乘前揭機車行駛至前開設有閃光黃燈之交
    岔路口，固亦應注意減速慢行，做隨時停車之準備，而依前
    述當時之天候及路況等，其無不能注意之情形，亦因疏未注
    意減速慢行，做隨時停車之準備，仍以6 、70公里之車速疾
    速行駛（見警卷第2 頁），以致發生本件交通事故，其就本
    件車禍之發生固亦有過失，惟其之與有過失，僅為民事損害
    賠償責任分擔之事由，並無從免除被告之過失傷害刑事責任
    附此敘明。
　(五)綜上，被告所辯，均無足採，本案犯罪事證明確，自應依法
　　論科。
三、論罪、科刑：
  (一)被告於行為後，如附表所示之相關法律均業經變更，並俱於
    95年7月1日施行，玆經整體比較結果，裁判時法並未較為有
    利，從而依刑法第2條第1項規定，自應適用各該行為時法，
    亦即修正前法至明。
  (二)所謂業務，以事實上執行業務為標準，即以反覆同種類之行
  　為為目之社會活動而言，執行此業務，縱令欠缺形式上之條
  　件，仍無礙於業務之性質 (43年度台826號判決)。被告自承
  　無考領任何駕照，惟供承當時係駕駛計程車以載客維生（見
  　本院卷第31、61頁），是自屬從事駕駛業務之人，核被告所
    為，係犯刑法第284條第2項之業務過失傷害罪及同法第185
    條之4肇事逃逸罪。又被告所犯上開2罪，犯意各別，行為互
    殊，應分論併罰。
　(三)再被告無照駕駛，業據其供承在卷（見本院卷第31頁），因
    而致人受傷，依法應負刑事責任，應就其所犯業務過失傷害
    部分依道路交通管理處罰條例第86條第1 項規定加重其刑。
  (四)本院審酌被告無照駕車，已對其他用路人之安全構成極大威
    脅，且於行經有閃光號誌之交岔路口，竟未依閃光紅燈號誌
    指示減速接近，先停止於交岔路口前，讓幹道車優先通行，
    致兩車發生車禍，造成告訴人甲○○受有前開傷害，雖告訴
    人甲○○亦同有過失，惟被告仍應負主要過失責任，被告竟
    仍駕車逃逸，實屬不該，復斟酌告訴人所受前揭傷害非微，
    被告迄今仍未賠償告訴人所受損害，且仍飾詞脫卸業務過失
    傷害之責任等一切情狀，分別量處如主文所示之刑，並就所
    犯業務過失傷害部分諭知易科罰金之折算標準。又被告所為
    上開2 犯行，均係在96年4 月24日以前，依中華民國96年罪
    犯減刑條例第2 條第1 項第3 款之規定，均應將宣告刑減為
    二分之一，爰均減如主文所示之刑，並分別諭知易科罰金之
    折算標準，及定應執行之刑及諭知易科罰金之折算標準。
據上論斷，應依刑事訴訟法第299條第1項前段，道路交通管理處
罰條例第86條第1 項，刑法第2 條第1 項前段、第185 條之4 、
第284 條第2 項、修正前刑法第41條第1 項前段、第2 項、第51
條第5 款，修正前罰金罰鍰提高標準條例第2 條，刑法施行法第
1 條之1 ，中華民國96年罪犯減刑條例第2 條第1 項第3 款、第
7 條、第9 條，判決如主文。
本案經檢察官鄧藤墩到庭執行職務。
中　　華　　民　　國　　96　　年　　9　　月　　20　　日
                  交通法庭  審判長法  官  陳玉聰
                                  法　官  鄭凱文
                                  法  官  楊淑珍
以上正本證明與原本無異。
如不服本判決應於收受本判決後10日內向本院提出上訴書狀，並
應敘述具體理由，如未敘述上訴理由者，應於上訴期間屆滿後20
日內補提理由書狀於本院（均須按他造當事人之人數附繕本）「
切勿逕送上級法院」。
中　　華　　民　　國　　96　　年　　9 　　月　　21　　日
                                  書記官  林秀敏
附錄本案論罪科刑法條
刑法第185條之4（肇事遺棄罪）
駕駛動力交通工具肇事，致人死傷而逃逸者，處6月以上5年以下
有期徒刑。
刑法第284條（過失傷害罪）
因過失傷害人者，處6月以下有期徒刑、拘役或5百元以下罰金，
致重傷者，處 1 年以下有期徒刑、拘役或 5 百元以下罰金。
從事業務之人，因業務上之過失傷害人者，處1年以下有期徒刑
、拘役或1千元以下罰金，致重傷者，處3年以下有期徒刑、拘役
或2千元以下罰金。
┌───────────────────────────────────────────────┐
│附表：                                                                                        │
├──────┬─────────────┬─────────────┬───────┬────┤
│相關變更條文│行為時法（下稱舊法）之內容│裁判時法（下稱新法）之內容│比  較  理  由│備    註│
├──────┼─────────────┼─────────────┼───────┼────┤
│【罰金刑下限│罰金：（銀元）1 元以上。  │罰金：新臺幣1000元以上…。│罰金刑之下限，│舊法有利│
│之變更】刑法│                          │                          │由銀元10元（亦│        │
│第33條第5款 │                          │                          │經提高）即新臺│        │
│            │                          │                          │幣30元，提高為│        │
│            │                          │                          │新臺幣1000元  │        │
├──────┼─────────────┼─────────────┼───────┼────┤
│【易科罰金折│犯最重本刑為5 年以下有期徒│犯最重本刑為5 年以下有期徒│易科罰金折算標│舊法有利│
│算標準變更】│刑以下之刑之罪，而受6 個月│刑以下之刑之罪，而受6 個月│準由銀元300 元│。      │
│修正前刑法第│以下有期徒刑或拘役之宣告…│以下有期徒刑或拘役之宣告者│即新臺幣900 元│        │
│41條第1 項前│得以（銀元，下同）1 元以上│，得以新臺幣1000元、2000元│，提高為以新臺│        │
│段、修正前罰│3 元以下折算1 日，易科罰金│或3000元折算1 日，易科罰金│幣1000元、2000│        │
│金罰鍰提高標│。依刑法第41條易科罰金…就│。                        │元或3000元折算│        │
│準條例第2 條│其原定數額提高為100 倍折算│                          │1 日。        │        │
│→現行刑法第│1 日；法律所定罰金數額未依│                          │              │        │
│41條第1 項前│本條例提高倍數，或其處罰法│                          │              │        │
│段          │條無罰金刑之規定者，亦同。│                          │              │        │
├──────┼─────────────┼─────────────┼───────┼────┤
│【數罪併罰，│併合處罰之數罪，均有前項情│前項規定於數罪併罰，其應執│行為人所為之各│舊法有利│
│其應執行之刑│形，其應執行之刑逾6月者， │行之刑未逾6月者，亦適用之 │罪如均合於易科│        │
│逾6 月，易科│亦同。                    │。                        │罰金之情形，惟│        │
│罰金之變更】│                          │                          │定執行刑逾有期│        │
│修正前刑法第│                          │                          │徒刑6 月時，舊│        │
│41條第2 項前│                          │                          │法仍可易科罰金│        │
│段→現行刑法│                          │                          │；新法則不可。│        │
│第41條第2 項│                          │                          │              │        │
│前段        │                          │                          │              │        │
├──────┼─────────────┼─────────────┼───────┼────┤
│【定執行刑之│宣告多數有期徒刑者，於各刑│宣告多數有期徒刑者，於各刑│新法將有期徒刑│舊法有利│
│變更】修正前│中之最長期以上，各刑合併之│中之最長期以上，各刑合併之│合併定應執行刑│        │
│刑法第51條第│刑期以下，定其刑期。但不得│刑期以下，定其刑期。但不得│之上限提高至30│        │
│5款→現行刑 │逾20年。                  │逾30年。                  │年            │        │
│法第51條第5 │                          │                          │              │        │
│款          │                          │                          │              │        │
╠══════╪═════════════╧═════════════╧═══════╧════╡
║整體比較結果│舊法之最低刑度與易科罰金之折算標準均較低，數罪併罰之各罪如均合於易科罰金，定執行│
║            │刑如逾有期徒刑6月時，仍可易科罰金，且有期徒刑合併定應執行刑之上限為20年，較為有 │
║            │利。                                                                            │
╰══════╧════════════════════════════════════════╛
